臺灣高等法院臺中分院刑事判決　　　　 94年度上易字第552號
上　訴　人
即　被　告　乙○○
　　　　　　　　　　號
上列上訴人因傷害案件，不服臺灣南投地方法院94年度易字第67
號中華民國94年 3月22日第一審判決（起訴案號：臺灣南投地方
法院檢察署93年度偵字第4189號），提起上訴，本院判決如下：
    主  文
上訴駁回。
    事  實
一、緣乙○○與丁○○係同事關係，二人於民國九十三年六月二
    十九日下午九時三十分許，在南投縣草屯鎮○○里○○路一
    六二四號之工作處所，因細故起爭執進而互毆（丁○○涉犯
    傷害罪部分，業經原審法院以九十三年度投刑簡字第六一五
    號刑事簡易判決判處拘役四十五日確定），乙○○竟基於傷
    害他人身體之犯意，以牙齒咬丁○○之左、右手，致丁○○
    受有左、右手第五指遠位指節各 0.5x0.5公分（起訴書及原
    審判決均誤載為0.5平方公分）咬傷之傷害。
二、案經丁○○訴由臺灣南投地方法院檢察署檢察官偵查起訴。
    理  由
一、訊據被告乙○○於本院審理時固不否認於右揭時地與告訴人
    丁○○發生口角乙情，惟矢口否認有何右揭傷害之犯行，辯
    稱：當時伊與丁○○發生口角，丁○○拿起塑膠水管作勢要
    打伊，伊便順手拿起桌上茶壺往地上砸，以為嚇阻，並轉身
    離去，正走出店門，丁○○就追趕出來並自身後以雙手掐住
    伊脖子，當時伊右手拿著手提包，只能以左手拉扯丁○○的
    頭髮，未料丁○○愈掐愈緊，伊大聲喊叫救命，並拚命掙脫
    ，未料伊掙脫後，丁○○竟順勢用雙手將伊左手抓起，放入
    其口中，用牙齒緊咬不放，直至在現場目睹全部經過情形的
    老闆甲○○出面，大聲喝稱：「 3號（指丁○○），再不鬆
    口，手就要被咬斷了」等語，此時才將伊左手指拉出，在伊
    記憶中恐係伊為掙脫丁○○緊掐不放的雙手時，因伊頭部不
    停扭動，致使丁○○左、右手第五指移至伊嘴巴部位，且因
    伊有喊救命，才在伊嘴巴上下動作時碰觸到丁○○左、右手
    小指尖端部位，此應屬無犯罪故意之行為；退步言之，果伊
    有以牙齒咬丁○○左、右手小指之情事，以當時伊脖子被緊
    掐之情況而言，伊亦係對丁○○不法之侵害而出於防衛之行
    為云云。經查：
  (一)右揭事實，業據告訴人指訴綦詳，並於本院審理時以證人身
    分結證稱：「（問：當天為何發生衝突還打起來？）那天我
    不知道為何被告無緣無故跑到店裡拿茶壺丟我，我跑到外面
    沒有理她，她就用雙手抓住我的雙手，並且咬我的手指頭」
    等語（見本院卷第43-44頁） ，復有顯示告訴人受傷情形之
    驗傷診斷書一紙附卷可稽（見本案他字卷第7頁）。
  (二)而證人甲○○於九十三年六月六日警詢時證稱：「我看見時
    乙○○與丁○○二人已經是互相拉扯對方頭髮打在一起。我
    不知道是誰先出手」、「（問：你是否知道乙○○及丁○○
    兩人為何互毆？）我不清楚」、「（問：乙○○如何咬傷丁○○（你）是否看見？）我沒有看見」等語（見告訴人被訴
    傷害案件之93年度偵字第2529號卷第11頁反面）；復於本案
    九十三年十一月二十九日檢察官訊問時證稱：「我只看到他
    們兩個口角，但是扭打是在店外，所以我沒有看到，後來我
    聽到聲音，再衝出去的時候，二人已經扭打成一團，是我把
    他們兩人架開的，至於誰先動手，我沒看到」等語（見本案
    他字卷第31頁）；又於本院審理時證稱：「（問：九十三年
    六月二十九日下午九時三十分許，在南投縣草屯鎮○○路一
    六二四號告訴人與被告發生衝突時，你有無在場？）有」、
    「（問：你看到的情形如何？）平常他們二人就常吵架，當
    天我先幫她們勸開，後來她們又如何發生我就不清楚了」、
    「（問：你說你勸開她們的時候她們如何？有無互相拉扯？
    ）她們只是互罵，當時還沒有互相拉扯。後來她們又跑到外
    面吵架，我到外面的時候，發現她們兩人在外面互相抓頭髮
    ，我又去把她們拉開」、「（問：在裡面你有無拉開她們？
    ）沒有，因為在裡面她們只有互罵，沒有拉扯，是到外面才
    互相拉扯」、「（問：你拉開她們的時候，有無發現她們何
    人受傷？）我發現她們兩個都有受傷」、「（問：她們兩人
    如何受傷你是否知道？）我不知道」等語（見本院卷第44-4
    5頁），依證人甲○○之證詞，僅能證明當時被告與告訴人
    係互相毆打及拉扯頭髮，並未看到係何人先出手，亦未看到
    其二人互咬手指頭的情形。
  (三)又被告於九十三年七月六日至派出所控告告訴人時，其於該
    日警詢時陳稱：「（問：代號 3號的女子〔指告訴人〕為何
    用嘴巴咬你？）我用左手欲打代號3號的女子就被代號3號的
    女子咬傷」、「（問：你與代號 3號的女子何人先出手？你
    是否也咬代號3號的女子？）咬何處？）我先出手打代號3號
    的女子，使用工具為塑膠作的茶壺。有。右手小指」、「（
    問：你如何用塑膠作的茶壺打代號 3號的女子？）我用茶壺
    丟代號 3號女子的左手臂」等語（見告訴人被訴傷害案件之
    93年度偵字第2529號卷第 8頁反面），可見被告於最初警詢
    時係自承其先以茶壺丟告訴人之左手臂，且其亦有咬傷告訴
    人之右手小指，另其用左手欲打告訴人時，其左手才被告訴
    人咬傷等情。再者，被告於本案檢察官訊問時亦陳稱：「．
    ．．所以（我）才咬她（指告訴人）的手指頭」等語（見本
    案他字卷第15頁）；復於本案原審審理時陳稱：「我有咬她
    （指告訴人）．．．」等語（見本案原審卷第34頁），可見
    被告於初次警詢時已自承係其先拿茶壺丟告訴人，並用左手
    欲打告訴人，且於警詢、檢察官訊問及原審審理時均坦承有
    咬傷告訴人之手指等情。
  (四)綜上所述，本件應係被告與告訴人口角後，被告先拿茶壺丟
    告訴人，且用左手欲打告訴人，雙方即互相毆打及拉扯頭髮
    ，被告並咬傷告訴人之雙手小指甚明。而被告於本院審理時
    竟辯稱：其係在無意間咬傷告訴人之雙手小指，且屬正當防
    衛云云，顯與事實有間，均係事後飾卸之詞，要難採信。本
    件事證明確，被告之傷害犯行堪以認定。
二、核被告所為，係犯刑法第二百七十七條第一項之傷害罪。原
    審以被告罪證明確，因之適用刑法第二百七十七條第一項規
    定，並審酌被告無前科紀錄，僅因口角細故而生之傷害動機
    、以牙齒咬傷告訴人之手段、告訴人所受之傷勢暨犯罪後態
    度等一切情狀，量處拘役五十五日，並依刑法第四十一條第
    一項前段規定，諭知易科罰金之折算標準（即如易科罰金，
    以三百元折算一日）。核其認事用法並無違誤，且被告犯案
    後猶飾詞狡辯，毫無悔意可言，且迄未賠償告訴人之損害，
    原審量刑亦堪稱妥適，均為適法。被告提起上訴，以其係在
    無意間咬傷告訴人之雙手小指，且屬正當防衛，又原審量刑
    過重云云，非有理由，應予駁回。
據上論斷，應依刑事訴訟法第三百六十八條，判決如主文。
本案經檢察官丙○○到庭執行職務。
中　　華　　民　　國　　94　　年　　7　　月　　 7 　　日
            刑事第七庭　審判長法  官  林　榮　龍
                              法  官  林  宜  民
                              法  官  許  秀  芬
上列正本證明與原本無異。
不得上訴。
                              書記官  金  珍  華
中　　華　　民　　國　　94　　年　　7　　月　　 8 　　日
附錄論罪法條：
刑法第二百七十七條 (普通傷害罪)：
傷害人之身體或健康者，處三年以下有期徒刑、拘役或一千元以
下罰金。
犯前項之罪因而致人於死者，處無期徒刑或七年以上有期徒刑；
致重傷者，處三年以上十年以下有期徒刑。
                                                      Ａ
